---
title: "Mémoire brouillon"
output: pdf_document
date: "2025-01-29"
---

rm(list = ls())

## 3 Two samples hypothesis testing
# 3.1 Global likelihood ratio test

# Pour calculer la Log-Vraisemblance :
-Structure conforme à l'équation (4)
-Utilistion de dgamma et dweibull pour les lois paramétrique

les tests sont développés pour des lois à 2 paramètres (Gamma/weibull), pourquoi ? dans la section 3.2 lors du calcul des degrés de liberté pour le test asymptotique : |w|=2. De plus dans la section 5.1 et 6.2.2 pour la simulation on considère ces deux distributions. Les équations (2) et (4) supposent une parmétrisation à 2 variables pour les MLE
ce choix est pertinent par : la flexibilité de ces lois pour modéliser des durées non exponentielles, leur adéquation avec les asymptotiques du test du rapport de vraissemblance.
```{r}
#Fonction qui calcule la log-vraisemblance d'un ensemble de trajectoires d'un SMP.
#Params : contient alpha : les proba initiales des états, P la matrice de transition entre les états, omega la liste des paramètres des lois de durée associées aux états
#trajectories : liste avec les trajectoires observées
#dist_type : type de distribution pour les temps de séjour, ici prend que gamma ou Weibull.
log_likelihood <- function(params, trajectories, absorbing_state, dist_type) {
  alpha <- params$alpha
  P <- params$P
  omega <- params$omega #On extrait les données depuis params
  logL <- 0 # Initialisation de la log vraisemblance
  
  for (traj in trajectories) { # On parcourt toutes les trajectoires
    states <- traj$states #ordre des états
    times <- traj$times #durées passées dans chaque état
    
    # Terme initial alpha_j1
    logL <- logL + log(alpha[states[1]]) #ajoute la proba initiale de commencer dans un état s1 est alpha_j1
    
    for (i in 1:(length(states)-1)) {#Boucle sur les transitions entre états
      from <- states[i] # Etat de départ
      to <- states[i+1] # Etat d'arrivée
      
      # Terme de transition P_ij
      logL <- logL + log(P[from, to]) #ajoute la proba de transition entre les états from et to
      
      # Terme de durée (sauf dernière transition absorbante)
      if (to != absorbing_state) {#Si to est un état absorbant on passe à la transition suivante
        if (dist_type == "gamma") {#Cas ou la loi des durées suit une distribution gamma.
          logL <- logL + dgamma(times[i],shape=omega[[from]][1],rate=omega[[from]][2], log=TRUE)#Shape = paramètre k, rate=parametre teta
        } else if (dist_type == "weibull") {#Cas ou la loi des durées suit une distribution Weibull
          logL <- logL + dweibull(times[i],shape=omega[[from]][1],scale=omega[[from]][2], log=TRUE)
        } else if (dist_type == "exponential") {
          logL <- logL + dexp(times[i], rate = omega[[from]][1], log = TRUE)
          }
      }
    }
  }
  return(logL)
}
```



## Estimation des paramètres

méthode : Maximum de vraisemblance
Differentes méthodes pour l'estimation des paramètres du SMP :
optimx : rapide test differentes méthodes,pas besoin de gerer les contraintes
Newton Raphson : 'nlm()', convergence rapide mais peut échouer si la log-vraisemblance est trop complexe

```{r}
estimate_SMP_params <- function(trajectories, absorbing_state, dist_type) {
  # Estimation α (fréquences initiales)
  initial_states <- sapply(trajectories, function(x) x$states[1]) #Extrait le premier état de chaque trajectoire pour identifier les états initiaux
  alpha <- table(factor(initial_states, levels=1:n_states))
  alpha <- alpha/sum(alpha) # proportion de chaque état initial
  
  # Estimation P (matrice de transitions)
  transition_counts <- matrix(0, n_states, n_states) # Création matrice n*n
  for (traj in trajectories) {
    states <- traj$states
    for (i in 1:(length(states)-1)) {
      transition_counts[states[i], states[i+1]] <- transition_counts[states[i], states[i+1]] + 1
    }
  }
  P <- transition_counts/rowSums(transition_counts)
  
  # Estimation ω (MLE par état)
  omega <- list()
  for (state in 1:n_states) {
    durations <- unlist(lapply(trajectories, function(traj) {
      idx <- which(traj$states[-length(traj$states)] == state) #identifie les indices (idx) où l'état courant apparaît avant la dernière transition (on exclut l'état absorbant)
      if(length(idx) > 0) return(traj$times[idx]) 
      else return(NULL)
    }))
    
    if(dist_type == "gamma") {
      fit <- fitdistr(durations, "gamma", start=list(shape=1, rate=1))
      omega[[state]] <- c(fit$estimate["shape"], fit$estimate["rate"])
    } else if(dis_type == "weibull") {
      fit <- fitdistr(durations, "weibull", start=list(shape=1, scale=1))
      omega[[state]] <- c(fit$estimate["shape"], fit$estimate["scale"]) #La fonction fitdistr ajuste les paramètres de la distribution en maximisant la vraisemblance des données de durées observées.
    } else {
      fit <- fitdistr(durations, "exponential", start=list(shape=1))
      omega[[state]] <- c(fit$estimate["rate"])
    }
  }
  return(list(alpha=alpha, P=P, omega=omega))
}
```














Ici, sous H0 on combine trajectories1 et trajectories2 en un seul ensemble avec c(trajectories1, trajectories2), car H0 suppose que les deux ensembles suivent le même modèle.

```{r}
# trajectories1 : Premier ensemble de trajectoires.
# trajectories2 : Deuxième ensemble de trajectoires.
# absorbing_state : L'état absorbant de la chaîne SMP.
# dist_type : Le type de distribution pour les durées


compute_LR <- function(trajectories1, trajectories2, absorbing_state, dist_type) {
  # Estimation sous H0 (données regroupées)
  mle_H0 <- estimate_SMP_params(c(trajectories1, trajectories2), 
                               absorbing_state, dist_type)
  
  # Estimation sous H1 (données séparées)
  mle_H1_t1 <- estimate_SMP_params(trajectories1, absorbing_state, dist_type)
  mle_H1_t2 <- estimate_SMP_params(trajectories2, absorbing_state, dist_type)
  
  # Calcul des log-vraisemblances
  logL_H0 <- log_likelihood(mle_H0, c(trajectories1, trajectories2),absorbing_state, dist_type)
  
  logL_H1 <- log_likelihood(mle_H1_t1, trajectories1, absorbing_state, dist_type) + log_likelihood(mle_H1_t2, trajectories2, absorbing_state, dist_type) #La log-vraisemblance totale est la somme des log-vraisemblances des deux ensembles
  
  LR <- exp(logL_H0 - logL_H1)
  return(list(LR = LR, log_LR = log(LR)))
}
```
























